臺灣桃園地方法院刑事判決　　　　　　　　　　　　　九十一年度交訴字第五四號
　　公　訴　人　臺灣桃園地方法院檢察署檢察官
　　被　　　告　甲○○
右列被告因肇事遺棄罪等案件，茲經檢察官提起公訴（九十一年度偵字第七○七八號
），本院判決如左：
    主      文
甲○○因過失致人於死，處有期徒刑陸月；又駕駛動力交通工具肇事，致人死亡而逃
逸，處有期徒刑捌月。應執行有期徒刑壹年，緩刑肆年。
    事      實
一、甲○○並無前科，其於民國（下同）九十一年二月二十五日零時許，駕駛車牌號
    碼ＬＫ─五○一三號自小客車，沿桃園縣平鎮市○○路往中壢方向行駛，行經桃
    園縣中豐路與日星街口下坡路段之外側車道，應注意車輛行經下坡路段，應減速
    慢行，作隨時煞車之準備，竟疏未注意，致與在其左後方騎乘車牌號碼ＨＲＦ－
    二五三號亦疏未注意車前狀況之陳儷樺發生擦撞，致陳儷樺所騎乘之機車車頭嚴
    重毀損倒地，陳儷樺人被彈至路上，並受有頭部外傷併頸椎脫臼等傷害，而成為
    無自救力之人後，甲○○竟未下車查看，對陳儷樺為其生存所必要之扶助及保護
    ，反另行起意駕車逃逸駛離現場，而陳儷樺經送往醫院急救後，因傷勢過重導致
    神經性休克仍於同日凌晨零時四十分許因急救無效而死亡。甲○○於肇事後加速
    逃逸，在闖越前方路口紅燈時，為測速照相器拍下照片，並經目擊證人記下車號
    ，經警循線於翌日上午十時許，在其住處予以逮捕。
二、案經臺灣桃園地方法院檢察署檢察官據報相驗後自動檢舉再由陳儷樺之女乙○○
    告訴該署檢察官偵查起訴。
    理      由
一、被告甲○○固坦承右開時、地駕車肇事犯罪事實，惟辯稱：當時因為是下坡路段
    ，所以行車時速只有三十幾公里，是陳儷樺騎乘機車自其左後方撞上伊，伊有回
    頭看，但因為內急所以先行返家，回到現場時，陳儷樺已經被送往醫院，只有機
    車留在現場，還有警察前往處理，伊覺得是陳儷樺的過失，所以沒有自首云云。
    經查：
  （一）上開犯罪事實，業據告訴人即陳儷樺之女乙○○於警訊及偵查中證述明確，
        復經目擊證人蔡宏國於偵查中證述在卷，又有交通事故調查報告表（一）、
        現場照片五幀、肇事車輛車損照片六幀及闖越紅燈違規照片二幀附卷可稽，
        另本件被害人陳儷樺係因本件車禍傷重經送醫仍不治死亡，亦經臺灣桃園地
        方法院檢察署檢察官督同檢驗員相驗屬實，製有相驗筆錄、相驗屍體證明書
        、驗斷書在卷可憑。
  （二）按駕駛人行經坡路，應減速慢行，作隨時停車之準備，道路交通安全規則第
        九十三條第一項第四款定有明文。被告駕車自應注意上述道路交通安全規定
        。又依附卷之交通事故調查報告表（一）所載，本件肇事時、地之天候、路
        況皆良好、無缺陷、無障礙物等情，有上開道路交通事故調查報告表在卷足
        按，足見肇事當時顯無不能注意之情事，被告行經前開下坡路段未減速慢行
        ，作隨時煞車之準備，應係肇事之原因，堪認被告有過失甚明。至被害人雖
        亦疏未注意車前狀況，而與被告之車發生擦撞，亦有違反道路交通安全規則
        九十四條第三項之情，亦有所疏失，惟按刑法上所謂之「過失」，係指行為
        人雖非故意，但按其情節應注意，並能注意，而不注意者而言，被害人陳儷
        樺縱與有過失，被告仍難辭其過失之責。又被害人陳儷樺確因本件車禍，受
        有頭部外傷併頸椎脫臼導致神經性休克，嗣經送醫後仍因傷重不治死亡，是
        被告之過失行為與被害人陳儷樺死亡結果間確有因果關係。又自被告所駕之
        自小客車之車損照片觀之，其左後保險桿及後面玻璃嚴重破損，其撞擊力非
        輕，被告不可謂不知有發生碰撞，被告竟於肇事後未下車查看，對陳儷樺為
        其生存所必要之扶助及保護，反另行起意駕車逃逸駛離現場，亦未報警處理
        或將被害人送醫，其有逃逸之故意甚明。末查，刑法第一百八十五條之四之
        駕駛動力交通工具肇事，致人死而逃逸罪，性質上乃屬即成犯，該罪主觀構
        成要件該當與否之認定，係以肇事當時是否具有逃逸之故意為斷，至被告於
        事發後是否有再行回頭至肇事現場一節，乃事涉被告之犯後態度，並未影響
        被告於肇事後當場駛離現場所具有遺棄故意，更無礙上開肇事逃逸犯行之成
        立，併予說明。
  （三）是綜上各情所述，被告過失致人於死及肇事逃逸犯行，已臻明確，均應依法
        論科。
二、核被告甲○○前開所為，係犯刑法第二百七十六條第一項之過失致人於死罪及同
    法第一百八十五條之四肇事逃逸罪。被告所犯上開二罪間，犯意個別、行為互殊
    ，應予分論併罰。爰審酌被告之犯罪動機、目的、手段及方法，被害人亦與有過
    失，及被告雖無前科，然於肇事後竟逃離現場、未即時將被害人送醫，惟事後深
    感悔悟，已與被害人之家屬即告訴人達成和解，告訴人亦表明不欲追訴等一切情
    狀，分別量處被告如主文所示之刑，並依法定其應執行之刑，以資懲儆。末查，
    被告前未曾受任何有期徒刑以上刑之宣告，此有臺灣桃園地方法院檢察署刑案資
    料查註紀錄表及臺灣高等法院被告全國前案紀錄表各一紙附卷可憑，其事後已與
    被害人家屬達成和解，告訴人亦表明不欲追究等情，其經此教訓，自當知所惕勉
    ，恪遵交通法規，而無虞再犯，本院綜核各情認上開有期徒刑之宣告，已足策其
    自新，所宣告之刑，以暫不執行為適當，併依法諭知緩刑四年，用啟向上。
據上論斷，應依刑事訴訟法第二百九十九條第一項前段，刑法第二百七十六條第一項
、第一百八十五條之四、第五十一條第五款、第七十四條第一款，罰金罰鍰提高標準
條例第一條前段，判決如主文。
本案經檢察官張春暉到庭執行職務。
中      華      民      國    九十一    年      七      月     十五     日
                                      臺灣桃園地方法院刑事第六庭
                                          法  官    游  紅  桃
右正本證明與原本無異。
如不服本判決，應於判決送達後十日內向本院提出上訴狀（應附繕本），上訴於臺灣
高等法院。
                                          書記官    王  元  宏
中      華      民      國    九十一    年      七      月    二十二    日
附論罪科刑依據之法條：
中華民國刑法第二百七十六條第一項
因過失致人於死者，處二年以下有期徒刑、拘役或二千元以下罰金。
中華民國刑法第一百八十五條之四
駕駛動力交通工具肇事，致人死傷而逃逸者，處六月以上五年以下有期徒刑。
